---
title: "AFDMD-111 Estadística"
subtitle: "Lectura de archivos en R"
author: "Gael D.Gonzalez Pizaña"
date: "20/09/2023"
output:
  rmdformats::material:
    highlight: kate
    cards: false
---


```{r knitr_init, echo=FALSE, message=TRUE, cache=FALSE, warnings=F}
library(knitr)
library(rmdformats)

## Global options
options(max.print="75")
opts_chunk$set(echo=TRUE,
	             cache=TRUE,
               prompt=FALSE,
               tidy=TRUE,
               comment=NA,
               message=FALSE,
               warning=FALSE)
opts_knit$set(width=75)
```

# Lectura de archivos en R

`R` puede leer una gran cantidad de archivos incluyendo archivos `.txt`, `.csv`, `.xls`, `.pdf`, etc. Mediante el uso del paquete `tabulizer` se pueden leer tablas que se encuentran en documentos `PDF`. En la siguiente actividad se instalará y cargará el paquete `tabulizer` mediante los comandos:

```{r eval=FALSE}
install.packages("tabulizer", dependencies = TRUE)   # Instala tabulizer
library(tabulizer)                                   # Carga tabulizer

```

Posteriormente se leerá la tabla localizada en el archivo `seccion_calificacionesmsosa247.pdf` que se encuentra en la sección de **archivos** del *Teams* (lo anterior se puede hacer mediante el comando `extract_tables` del tabulizer). Una vez cargada la tabla que se llamará `tablaAlumnos` se realizarán las siguientes actividades:

1.- Graficar `No` contra `Parcial 1`.

```{r}
library(tabulizer)
tap<-extract_tables("seccion_calificacionesmsosa247.pdf", output = "data.frame")
tap<- tap[[1]]
names(tap)
names(tap)<-c("No","Matricula","Nombre", "parcial1","parcial2","parcial3", "promedio")
head(tap)
names(tap)
tap$parcial1
plot(tap$No,tap$parcial1,type = "l")
```

2.- Graficar `No` contra `Parcial 2`.
```{r}
library(tabulizer)
tap<-extract_tables("seccion_calificacionesmsosa247.pdf", output = "data.frame")
tap<- tap[[1]]
names(tap)
names(tap)<-c("No","Matricula","Nombre", "parcial1","parcial2","parcial3", "promedio")
head(tap)
names(tap)
tap$parcial1
plot(tap$No,tap$parcial2,type = "l")
```


3.- Renombrar `Ev.` a `Parcial 3` (mostrar el `data.frame` resultante).
```{r}
library(tabulizer)
tap<-extract_tables("seccion_calificacionesmsosa247.pdf", output = "data.frame")
tap<- tap[[1]]
names(tap)
names(tap)<-c("No","Matricula","Nombre", "parcial1","parcial2","parcial3", "promedio")
head(tap)
names(tap)
tap$parcial3
```


4.- Graficar `No` contra `Parcial 1`, `Parcial 2`.
```{r}
library(tabulizer)
tap<-extract_tables("seccion_calificacionesmsosa247.pdf", output = "data.frame")
tap<- tap[[1]]
names(tap)
names(tap)<-c("No","Matricula","Nombre", "parcial1","parcial2","parcial3", "promedio")
head(tap)
names(tap)
str(tap$parcial1)
str(tap$parcial2)
plot(tap$No,tap$parcial1,type = "l",col = "blue", xlab = "No", ylab = "parcial1")
points(tap$No,tap$parcial2, col = "red", pch = 19)
```


5.- ¿Cuál es la media de las calificaciones finales? ¿Quién obtuvo la calificación más baja? ¿Quién obtuvo el mejor promedio? (anexar el código que lo calcula).
```{r}
library(tabulizer)
tap<-extract_tables("seccion_calificacionesmsosa247.pdf", output = "data.frame")
tap<- tap[[1]]
names(tap)
head(tap)
names(tap)<-c("No","Matricula","Nombre", "parcial1","parcial2","parcial3", "promedio")
promedio_general <- mean(tap$promedio)
cat("Media de las calificaciones finales:", promedio_general, "\n")
estudiante_calificacion_mas_baja <- tap[which.min(tap$promedio), ]
cat(" calificación más baja:\n")
cat("=====================================\n")
print(estudiante_calificacion_mas_baja)
cat("\n")

estudiante_mejor_promedio <- tap[which.max(tap$promedio), ]
cat(" mejor promedio:\n")
cat("====================================\n")
print(estudiante_mejor_promedio)
```


6.- Cree una nueva columna llamada `promedio` (esto lo puede hacer con `mutate` del paquete `dplyr`) y compárela con la columna `Calif.` (¿Qué se puede observar?).
```{r}
library(tabulizer)
tap<-extract_tables("seccion_calificacionesmsosa247.pdf", output = "data.frame")
tap<- tap[[1]]
names(tap)
head(tap)
names(tap)<-c("No","Matricula","Nombre", "parcial1","parcial2","parcial3", "promedio")
promedio_general <- mean(tap$promedio)
cat("Media de las calificaciones finales:", promedio_general, "\n")
estudiante_calificacion_mas_baja <- tap[which.min(tap$promedio), ]
cat(" calificación más baja:\n")
cat("=====================================\n")
print(estudiante_calificacion_mas_baja)
cat("\n")

estudiante_mejor_promedio <- tap[which.max(tap$promedio), ]
cat(" mejor promedio:\n")
cat("====================================\n")
print(estudiante_mejor_promedio)
```



Posteriormente lea el archivo `it0103_2016_01.csv` (lo puede hacer mediante el comando `read.csv()`) el cual es una versión `sucia` del archivo anterior y replique cada uno de los puntos de arriba (sí es necesario modifique el data.frame resultante).


